最高法院民事裁定                              九十一年度台上字第一○二二號
    上  訴  人  甲○○
                乙○○
    共      同
    訴訟代理人  謝勝隆律師
    被 上訴 人  壬  ○
                丙○○
                己○○
                辛○○
                庚  ○
                壬○英
                丁○○
                戊  ○
右當事人間請求所有權移轉登記事件，上訴人對於中華民國八十九年七月十八日台灣
高等法院台中分院第二審判決（八十八年度重上字第一一五號），提起上訴，本院裁
定如左：
    主  文
上訴駁回。
第三審訴訟費用由上訴人負擔。
    理  由
按對於第二審判決上訴，非以其違背法令為理由，不得為之。又提起上訴，上訴狀內
應記載上訴理由，表明原判決所違背之法令及其具體內容，暨依訴訟資料合於該違背
法令之具體事實。民事訴訟法第四百六十七條、第四百七十條第二項定有明文。而依
同法第四百六十八條規定，判決不適用法規或適用不當者，為違背法令；依同法第四
百六十九條規定，判決有該條所列各款情形之一者，為當然違背法令。是當事人提起
上訴，如依民事訴訟法第四百六十八條規定，以第二審判決有不適用法規或適用法規
不當為理由時，其上訴狀或理由書應表明該判決所違背之法令條項，或有關判例、解
釋字號，或成文法以外之習慣或法理等及其具體內容，暨係依何訴訟資料合於該違背
法令之具體事實；如以民事訴訟法第四百六十九條所列各款情形為理由時，其上訴狀
或理由書應表明該判決有合於各該條款規定情形之具體內容，及係依何訴訟資料合於
該違背法令之具體事實。上訴狀或理由書如未依上述方法表明，或其所表明者顯與上
開法條規定不合時，即難認為已合法表明上訴理由，其上訴自非合法。本件上訴人對
於第二審判決提起上訴，雖以該判決違背法令為由，惟核其上訴理由狀所載內容，並
未表明依訴訟資料合於該違背法令之具體事實，難認其已合法表明上訴理由。依首揭
說明，應認其上訴為不合法。末查信託行為有效成立後，即以信託財產為中心，而有
其獨立性，除當事人另有訂定外，不宜因自然人之委託人或受託人死亡、破產或喪失
行為能力等情事而消滅，故信託法第八條第一項規定：「信託關係不因委託人或受託
人死亡、破產或喪失行為能力而消滅。但信託行為另有訂定者，不在此限」。該法雖
係於民國八十五年一月二十六日始經公布施行，但上開規定，對於在該法施行前成立
之信託行為，仍應以之為法理而予以適用。原審以上訴人係於信託法施行前將系爭土
地信託登記與被上訴人之被繼承人顏蚶所有，顏蚶雖已於八十五年五月九日死亡，惟
上訴人既未舉證該信託行為訂有消滅事由及該事由業已發生，亦未主張及證明該信託
行為業經信託人或受益人終止，依上開規定，信託關係不因顏蚶死亡而消滅，爰為上
訴人敗訴之判決，核無違背法令之情形，附此敘明。
據上論結，本件上訴為不合法。依民事訴訟法第四百八十一條、第四百四十四條第一
項、第九十五條、第七十八條，裁定如主文。
中      華      民      國    九十一    年      五      月     三十     日
                              最高法院民事第三庭
                                  審判長法官  林  奇  福
                                        法官  陳  國  禎
                                        法官  李  彥  文
                                        法官  陳  重  瑜
                                        法官  劉  延  村
      右正本證明與原本無異
                                              書  記  官
中      華      民      國    九十一    年      六      月      十      日
